【裁判字號】    94,訴,3063
【裁判日期】    950809
【裁判案由】    新型專利舉發
【裁判全文】
臺北高等行政法院判決
                                  94年度訴字第03063號
                              .
原      告  甲○○
被      告  經濟部智慧財產局
代  表  人  蔡練生（局長）
訴訟代理人  丁○○
            丙○○
參  加  人  乙○○
訴訟代理人  戊○○
上列當事人間因新型專利舉發事件，原告不服經濟部中華民國94
年7 月21日經訴字第09406132420 號訴願決定，提起行政訴訟，
本院判決如下：
    主  文
原告之訴駁回。
訴訟費用由原告負擔。
    事  實
一、事實概要：參加人於民國（下同）84年7 月31日以「麵帶厚
    薄之輾壓裝置」向被告（原經濟部中央標準局，88年1 月26
    日改制為經濟部智慧財產局）申請新型專利，經被告編為第
    00000000號審查准予專利，並於公告期滿後，發給新型第
    114408號專利證書。嗣原告以其有違核准時專利法第98條第
    1 項第1 款及第2 項之規定，對之提起舉發，案經被告審查
    ，於93年12月21日以（93）智專三（一）02017 字第
    09321128990 號專利舉發審定書為「舉發不成立」之處分。
    原告不服，提起訴願，遭決定駁回，遂提起行政訴訟。本院
    因認本件撤銷訴訟之結果，參加人之權利或法律上利益將受
    損害，爰依職權裁定命獨立參加被告之訴訟。
二、兩造聲明：
    (一)原告聲明：
      1.訴願決定及原處分均撤銷。
      2.訴訟費用由被告負擔。
    (二)被告聲明：
      如主文所示。
三、兩造之爭點：
    系爭專利是否有違核准審定時時專利法第98條第1 項第1
     款新穎性及第 2 項進步性之規定，不符新型專利之要件
    ？
    (一)原告主張：
      1.按，「稱新型者，謂對物品之形狀、構造或裝置之創作
        或改良」，固為系爭案（第00000000號）核准公告時適
        用之專利法第97條所明定；惟同法第98條第1項 第1 款
        及第2 項復有不能准予專利之補充規定，即「申請前已
        見於刊物或已公開使用者」、「運用申請前之習用技術
        或知識，而為熟習該項技術者所能輕易完成且未能增進
        功效時」；任何人得依同法第105 條準用第72條之規定
        提起舉發，請求再審查撤銷其專利權，倘舉發人之證據
        足以證明系爭案有違前揭專利法之規定，自應作為舉發
        成立之處分。
      2.查，系爭案第00000000N02 「麵帶厚薄之輾壓裝置」；
        其結構特徵乃包含Ａ部分：一機體10其左、右壁面設有
        滑槽12；一對滑塊20係穿接一傳動軸30，滑塊20係位置
        於滑槽12中，其中滑塊20上方固接一對螺桿22、24，該
        對螺桿係螺接於機體之上壁面上，其螺桿彼此藉一鏈條
        25予以鏈接；及Ｂ部分：一組複數之小滾輪40其二端係
        環設於一圓盤體42上，該圓盤體42之中央係固接於傳動
        軸30之旋動而轉動者；一位於小滾輪40之側下方設有一
        下滾輪50，該滾輪50 二 端係固接於機體40之左、右壁
        面上者。附屬項2 、依據申請專利範圍第1 項所述之麵
        帶厚薄之輾壓裝置，其中一出料輸送帶60係設於小滾輪
        之下方者。
        上述結構特徵「A 部分」與「B 部分」早於系爭案申請
        日前已有公開之事實。「A 部分」與引證1 專利案之專
        利說明書圖示第1 圖及第2 圖相同，只有鏈條25沒有，
        而鏈條25在此爭議案目的是連動手轉輪達到同時轉動之
        效果，此部分在引證2 再另加說明比對，而用鏈條讓齒
        輪或轉盤同時轉動之設計，一般人都很容易想到，如腳
        踏車鏈條帶都是「運用申請前之習用技術或知識，而為
        熟習該項技術者所能輕易完成」，且不具任何進步性；
        或許被告會懷疑在引證1 創作說明書未看到轉動滑塊相
        關說明，因為引證1 第1 圖及第2 圖都是習用圖示，所
        以沒看到相關說明，一般業者所設計之機械必須符合各
        種厚度皮料送料機構，為達到此目的該項技術早已運用
        在印刷機械、網板送料機械、皮料送料機械，早已被機
        械業者使用，顯然不具進步性。
        系爭案之「A 」「B 」部分與引證2 第9 圖至第12 圖
        之零組件圖示相同，在引證2 德文創作說明書中第5 欄
        第1 小行及第3 小行：「圖9 至12圖顯示一台壓麵機之
        優先結構方式，在其中麵糊在經整圓筒10的排出口被抽
        出並放置水平帶式輸送機或者輔助帶50上，再將糰狀麵
        糊在經過一個限制元件51的情況下將被運送至圓周件52
        。」及「圓周元件52由一個下方的旋轉圓筒54構成，其
        借助自身的電機元件（在圖紙中未標出）並透過軋輥55
        進行旋轉運動，其具有一個由驅動電機57載入負荷的圓
        周軋輥56。軋滾55透過敲擊把麵糊拉伸，用自身的圓周
        軋輥56放置圓筒54上，以降低厚度。透過現有之手輪58
        亦可在機器運動或工作過程中改變從圓筒54和55中所流
        出之麵糊的出料厚度，在機器運轉時，亦可調節軋輥9
        和圓筒10間之距離。」（請參閱中文翻譯第7 頁第12行
        及第8 頁第4 行），，兩者差異只在於系爭案係用鏈條
        25連動兩邊連桿一起同時轉動，而證據2 係用一連桿貫
        穿機械左右壁與手輪58轉動。
        另外系爭專利「B 」部分，也出現在引證2 （德文創作
        說明書第3 欄第4 段落，其中文譯本在第6 頁最後一行
        ）：「根據圖5 的優先結構形式由一對上方的圓筒10，
        它由兩個滾筒組成，裝有很多自由轉動的圓周圓筒41，
        和麵糊建立聯繫，並部分為繞自己的軸進行旋轉運動，
        使的麵糊上不會產生一些不必要的應力。」關於麵糊上
        不必要的應力，可參閱系爭案專利申請人乙○○，另一
        專利申請案號第00000000「麵帶輾壓裝置之改良第2 案
        」，習用圓周多滾輪若沒有在小滾輪環繞束縛一皮帶，
        其麵糊就如第3 、4 圖圖示，易產生敲擊狀之凹洞，當
        小滾輪環繞束縛接觸麵糊時，小滾筒因皮帶力量而迴轉
        ，就能順勢抹平麵糊。
      3.引證2 麵帶輾壓滾輪組與系爭案都是藉由動力帶動圓周
        上環設複數小滾輪來輾壓打薄麵皮，而且兩者都是為了
        輾壓打薄麵皮而設計食品機械，在創作說明書（參翻譯
        第8 頁）中，透過現有之手輪58亦可在機械運作或工作
        過程中改變從圓筒54和55中所流出之麵團的出料厚度，
        引證案2 第9 圖其中一部份之說明，初審委員與訴願委
        員都認定，系爭案與引證2 兩者都是在大圓周周圓設複
        數之圓筒或小滾輪來打薄麵糰，藉由手輪帶動螺桿，使
        螺桿上之滑塊在滑槽上下滑動，來決定麵皮之厚薄，藉
        由鏈條鏈動兩邊螺桿達到同步位移之效果，避免打薄厚
        度兩邊有誤差，在引證2 圖示與說明書多次出現，如圖
        示第5 圖第9 圖都有出現，兩者圖示與系爭案相同，只
        有滑塊與滑槽無法看的很清楚，但是在引證1 之創作說
        明圖示，已將滑塊與滑槽揭露清楚，上下滾筒輾壓帶動
        帶狀物品，在機械業已廣泛被運用，而被輾壓帶動之物
        品厚度都未盡相同，為使機台通用，當然需做調整上下
        裝置，如整捲帶狀物或單張印刷或需裁切物，都有用到
        ，如塑膠袋捲取、網板印刷、紙張印刷、皮料印刷、裁
        切加工，而引證1 就有揭露，足以證明系爭案不符創作
        性要件者。系爭案與引證2 ，兩者都是複數小滾輪轉動
        麵糰而擠壓下方滾輪，來達到打薄麵皮之效果，訴願決
        定書中，訴願委員主觀認定複數小滾輪滾軋麵帶時不產
        生撬角位移等之功效增進，既然上述機構與引證2 相同
        何來功效增進。
      4.綜上所述，系爭案有違核准時第98條第1 項第1 款及第
        2 項之規定；爰此，請依法撤銷訴願決定及原處分，以
        維原告之合法權益。
    (二)被告主張：
      1.起訴理由：系爭專利為一種食品機械，機械業者對於滑
        塊在滑槽移位或是鏈條帶動齒輪（螺桿），皮帶帶動齒
        輪（螺桿）達到同步轉動原理，應經常可見，不具進步
        性與實用性；引証2 （中譯本第8 頁）「透過現有之手
        輪（58）亦可在機器運動或工作過程中改變從圓筒（54
        ）（55）中所流出麵糊的出料厚度」，系爭專利與引証
        二第9 圖，兩者都是在大圓周周圓設複數之圓筒或小滾
        輪來打薄麵糰，藉由手輪帶動螺桿，使螺桿上之滑塊在
        滑槽上下滑動，來決定麵皮之厚薄，藉由鏈條鏈動兩邊
        螺桿達到同步位移之效果，避免打薄厚度兩邊有誤差（
        第5 圖、第9 圖），引証2 雖滑塊與滑槽無法看的很清
        楚，但引証1 已揭露有滑塊與滑槽，系爭專利有違專利
        法第98條第1 項第1 款及第2 項之規定云云。
      2.查系爭專利範圍所載「一機體（10）其左、右壁面設有
        滑槽（12）‧‧‧該滾輪（50）二端係固接於機之左、
        右壁面上者」等和引証1 「輥輪裝置（A）包 括進料輥
        輪組（A1）及出料輥輪組（A2），藉電眼裝置（C）、
        裁型裝置（B）將 皮料沖壓成型一鞋底」等相較，彼此
        整體結構，空間型態及技術手段不同，引証1 第2 圖出
        料輥輪組（A2）上方滾動輪傳動軸（舉發人自行加註）
        並非動力傳動軸，僅樞接於滑塊轉動，且滑塊上方兩螺
        桿並無鏈條連接，引証1 第1 圖、第2 圖更無揭示系爭
        專利「一組複數之小滾輪（40）其兩端係環設於一圓盤
        （42）上」等構造特徵，引証1 尚難証明系爭專利違反
        專利法第98條第1 項第1 款之規定；系爭專利一對滑塊
        （20）、一對螺桿（22）（24）等和引証2 主軸（31）
        、渦輪（32）、第2 個軸（33）、導軌（34）等兩者構
        造不同，系爭專利鏈條（25）鏈接左右兩螺桿（22）（
        24）等和引証2 Fig.2 鏈條（20）連動變速元件（19）
        鏈輪（21）以驅動精整圓筒（10）轉動等相較，兩者技
        術手段不同，系爭專利小滾輪（40）兩端環設在一圓盤
        體（42）上，配合下滾輪（50）調整間隙輾壓麵皮等和
        引証2 Fig.5 兩個圓筒（10）上之圓周圓筒（41）使麵
        不會產生不必要之應力等相較，兩者構造及技術手段不
        同，系爭專利滾輪（50）其上無小滾輪（40）之設置等
        和引証2 Fig.5 兩個圓筒（10）上均設置圓周圓筒（41
        ）等相較，兩者構造不同，系爭專利申請專利範圍所載
        「一機體（10）其左、右壁面設有滑槽（12）‧‧‧該
        滾輪（50）二端係固接於機之左、右壁面上者」和引証
        2 Fig.9 「複數小滾輪（56）底部相對應面設底滾輪（
        54），小滾輪組（56）從下緣起左、右側邊環繞束覆二
        條皮帶，皮帶一端固接於一定位桿，另端藉彈簧固定於
        後壁另側之定位桿上」之構造相較，彼此整體結構，空
        間型態及技術手段不同，引証2 尚難証明系爭專利違反
        專利法第98條第1 項第1 款之規定。又，系爭專利和引
        証1 、2 均為特定目的而製作之完整結構，不應將其任
        意支解分離；引証1 第2 圖出料輥輪組（A2）上方滾輪
        傳動軸（舉發人加註）並非動力傳動軸，僅樞接於滑塊
        轉動，且滑塊上方兩螺桿並無鏈條連接，引証2 Fig.9
        標號（55）之構件中央設有橢圓形孔，應係配合皮帶、
        彈簧做間隙調整之技術手段，系爭專利整體構造並無法
        由引証1 進出料輥輪組（A1）（A2）之螺桿及滑槽和引
        証2 具橢圓形孔之構件（55）、小滾輪組（56）、皮帶
        、彈簧、圓筒（54）及手輪（58）等技術直接轉用而成
        ，系爭專利兩螺桿（22）（24）藉鏈條（25）鏈接，可
        同步驅動滑塊在滑槽移位，出料麵皮（W2）厚度永保均
        勻同一厚度，有功效增進，引証1 、2 尚難証明系爭專
        利違反專利法第98條第2 項之規定。
      3.綜上所述，被告原處分並無違法，敬請駁回原告之訴。
    (三)參加人主張：
      1.原告行政訴訟起訴狀應予駁回，原處分及訴願決定均應
        維持：
        按參加人乙○○即為系爭專利第000000000 號麵帶厚薄
        之輾壓裝置專利權人。原告主張系爭專利有違核准專利
        當時的專利法第97條、第98條第1 項第1 款及第2 項之
        規定。
        專利法第97條開明宗義，准予新型之要件：
        即指「物品性」，尋釋「物品性」即指元件與元件之連
        結關係以迄整體之組合空間型態稱之（被告發行之專利
        審查基準參照），緣是；比較二造新型是否近似或相同
        ，必須以二造物彼此元件與元件間之連結關係來做比較
        、以及二造物之組合型態及所應用之技術手段來做比較
        ，倘元件間之連結關係均不相同、應用手段不同、組合
        空間型態亦為不同，則概不能隨意指被稱被舉發案喪失
        新穎性。
        (1)按系爭專利案其申請專利範圍獨立項乃包含：
          一機體 (10) 其左、右壁面設有滑槽 (12) ；一對滑
          塊 (20) 係穿接一傳動軸 (30) ，滑塊 (20) 係位置
          於滑槽 (12) 中，其中滑塊 (20) 上方固接一對螺桿
           (22、24) 彼此藉一鍵條 (25) 予以鏈接；一組複數
          之小滾輪 (40) 其二端係環設於一圓盤體 (42 )上，
          該圓盤體 (42) 之中央係固接於傳動軸 (30) 而轉動
          者；一位於小滾輪 (40) 之側下方設有一下滾輪 (50
          )， 該滾輪 (50) 二端係固接於機體 (10) 之左、右
          壁面上為其特徵。
        (2)引證1 所揭露之元件間連結關係以迄整體組合空間型
          態及功效之達成均不同系爭專利案：
          按引證1 係第00000000號皮料裁型機之推料裝置專利
          公報影本，該案開宗明義指：「皮料裁型機之推料裝
          置」與系爭案之麵糰加工機器，可謂風馬牛不相及之
          主題事物，原告以此引證1 做為舉發證據，顯有為舉
          發而舉發之心態至為明確。茲將系爭專利案獨立項訴
          求特徵與引證1 比較如下，咸信鈞院可進一步清晰理
          解兩案元件間之連結關係及組合型態完全不同。
          主題事物不同，被加工物不同：
            按系爭專利案的主題事物是「麵食品的加工機器」
            ，反觀引證 1 之主題事物是「皮料裁型機構」，
            二造物主題事物不同，被加工物不同。
          元件與元件的連結關係不同：
            引證1 第2 圖所揭示之機體與系爭案機體形狀結構
            不同：本案具有左、右壁面是證據1 所沒有。尤其
            本案之滑塊 (20) 係與螺桿 (30) 固接，引證1 其
            滑塊 (20) 與螺桿 (30) 是否是固接或若是螺接乃
            不得而知。說明書均無描述。系爭專利案的二支對
            應性的螺桿 (30) 係藉鏈條 (25) 予以鏈接，藉此
            ，祗要旋轉一支螺桿 (30) 即可同步帶動另一支螺
            桿 (30) ，使一對滑塊 (20) 、 (20) 同時可在滑
            槽 (12) 中上、下位移。反觀引證1 其二支螺桿根
            本無鏈條的鏈接而係彼此互為獨立，如此當要調整
            傳動軸之間距，勢必要分二次的動作來操作並旋動
            螺桿，二次操作又顯然在滑塊的移位調距上無法有
            效行執行。故引證1 在二支螺桿的連動上，顯然缺
            乏「連動元件」而且不具操作的便捷性，是為退步
            性設計。系爭專利案具備了複數的行星式小滾輪
             (40) ，以及行星式的小滾輪 (40) 之二端活接於
            一圓盤體 (42) 上，反觀引證1 均無複數小滾輪 (
            40) 及圓盤體 (42) ，引證1 缺乏了該輾壓麵糰為
            薄狀麵皮的重要元件，無法針對麵皮來輾壓動作。
            系爭專利案附屬項第2 項訴求了一出料輸送帶
             (60) ，引證1 均無揭示。
          加工之技術原理不同：
            系爭專利案係將麵糰經複數小滾輪反複輾壓成薄狀
            麵皮供輸出，引證1 則將皮料沖壓成型一鞋底狀而
            非壓軋為薄狀，二案加工技術完全不同。由上述引
            證1 與系爭專利案比較，可確知引證1 其元件與元
            件的連結關係，以迄整體的組合空間型態兩者完全
            不同，尤有甚者，本案可同步控制二滑塊的移位，
            同距離移位之功效是引證1 無法達成，尤其複數小
            滾輪 (40) 與下滾輪 (50) 二元件間之間距控制，
            更是引證1 所無法達成。系爭專利案當具備新穎性
            與進步性之要件。
        (3)引證 2 與系爭專利案元件間的連結關係不同，所達
          之目的功效不同：
          引證2 係德國17E0000000A1號專利公報影本，惟查在
          引證2 的圖9 中的定位桿、彈簧、後壁體、定位桿、
          皮帶、傳動軸均是原告自行繕寫附加上，到底其元件
          的連結關係及轉動技術均無中譯本揭示，何以得以證
          明系爭專利案主要特徵違法。尤其，系爭專利案主要
          特徵係利用同一鏈條驅接於左、右二支螺桿上藉此來
          同步驅動滑塊在滑槽中的移位，以控制小滑輪與下滾
          輪之間距，藉以控制輾壓麵皮之厚度，然查引證2 中
          根本無滑塊、滑槽、調距螺桿及鏈條之元件揭露，何
          以系爭專利案主要特徵與引證2 為同一技術呢？質言
          之，引證2 無法同步控制複數小滾輪與下滾輪之間隙
          ，即無法控制麵皮輸出厚度大、小，其根本不具進步
          性可言。尤有甚者，引證2 Fig.5 是左、右相對應的
          一對複數圓筒 (41) ，由於左、右複數圓筒 (41) 共
          同輾壓向下移位的麵帶，致使麵帶的表面凹凸不平，
          被輸出之麵帶表面不平整，而且其無固定式之下滾輪
          設計，無法將麵皮輾壓薄狀。至於引證2 之Fig.6-8
          其係由左、右相對應的兩個滾輪 (10) 、 (10) 相壓
          軋麵帶，但該結構卻無系爭專利行星式複數小滾輪之
          設計。引證2 之圖9 所揭露之複數小滾輪 (56) 從其
          下緣起，左、右側邊環繞束覆二皮帶，但複數小滾輪
           (56) 如何與底滾輪 (54) 之間調整間隙呢？換言之
          引證2 之圖9 根本無系爭專利案之螺桿 (22、24) 、
          鏈條 (25) 、滑槽 (12) 及滑塊 (20) 等另件之設計
          ，引證2 之圖9 無法調整小滾輪 (56) 與底滾輪
           (54) 間之間隙，更遑論引證2 具有系爭專利案說明
          書第5 頁第2 小項所云：「‧‧‧旋動單一螺桿
           (22) 則螺桿 (22) 藉鏈條 (25) 之連動，可驅使另
          一螺桿 (24) 同步位移‧‧‧調整出一較小之間隙，
          則可輾壓出較薄之麵皮W2‧‧‧」。一事實暴露無遺
          ，即引證2 與系爭專利做比較，是為退步性之設計，
          而且引證2 圖9 根本無螺桿、鏈條、滑槽及滑塊等。
          其元件間之連結關係以迄整體之組合空間型態完全與
          系爭案不同，系爭專利當然具備新穎性與進步性。
          引證 1、2 均是為特定目的而製作之完整結構，原告
          將引證 1、2 之另件拆解，再一一與系爭專利做比較
          ，這種支解分離引證 1、2 之技倆再與系爭專利做比
          較，乃依法不合。
      2.綜上，原告以引證 1、2、對系爭專利提出喪失新穎、
        進步性做為上訴理由，惟查引證 1、2 均無證據效力，
        其根本目的是為舉發而舉發。尤其參加人自獲得本案專
        利權後，即花費巨大財力與物力用以開拓市場，經多年
        來努力，終獲消費者之青睞與肯定，今原告在系爭專利
        案已取得專利權多年後，方提出毫無證據效力的舉發、
        訴願、行政訴訟，其心態及行為實為可議，其目的無非
        是存僥倖心態，倘萬一能撤銷系爭專利案，即可以搭便
        車之心態，大肆仿偽冒系爭專利案。
      3.綜上論結，系爭專利案無違專利法第97條、第98條第1
        項第1 款及第2 項之規定，原告之訴應以駁回，原處分
        應以維持。
    理  由
一、「凡可供產業上利用之新型，無下列情事之一者，得依本法
    申請取得新型專利：一、申請前已見於刊物或已公開使用者
    。」、「新型係運用申請前既有之技術或知識，而為熟習該
    項技術者所能輕易完成且未能增進功效時，雖無前項所列情
    事，仍不得依本法申請取得新型專利。」分別為系爭專利核
    准時專利法第98條第1 項第1 款及第2 項所明定。而對於獲
    准專利權之新型，任何人認有違反前揭專利法第97條至第99
    條規定者，依法得附具證據，向專利專責機關舉發之。從而
    ，系爭專利有無違反前揭專利法之情事而應撤銷其新型專利
    權，依法應由舉發人附具證據證明之，倘其證據不足以證明
    系爭專利有違前揭專利法之規定，自應為舉發不成立之處分
    。
二、本件系爭第00000000號「麵帶厚薄之輾壓裝置」新型專利案
    ，主要結構特徵乃包含一機體，其左、右壁面設有滑槽；一
    對滑塊係穿接一傳動軸，滑塊係位置於滑槽中，其中滑塊上
    方固接一對螺桿，該對螺桿係螺接於機體之上壁面上，其螺
    桿彼此藉一鏈條予以鏈接；一組複數之小滾輪其二端係環設
    於一圓盤體上，該圓盤體之中央係固接於傳動軸之旋動而轉
    動者；一位於小滾輪之側下方設有一下滾輪，該滾輪二端係
    固接於機之左、右壁面上者。原告所提舉發證據1 為80年5
    月21日公告之第00000000號「皮料裁型機之推料裝置」新型
    專利案（即引證1）。 舉發證據2 為西元1995年1 月19日公
    開之德國第DE0000000A1 號專利案（即引證2）。 案經被告
    審查，認系爭專利機體設滑槽、一對穿接傳動軸且位於滑槽
    之滑塊，一對彼此藉鏈條鏈接之螺桿及一組複數小滾輪及位
    於小滾輪側下方之滾輪等結構和引證1 傳統習用自動裁型機
    及引證2 圖式9 至12之構造相較，彼此整體結構、空間型態
    及技術手段不同，引證1 、2 尚難證明系爭專利不具新穎性
    。系爭專利和引證1 、2 均為特定目的而製作之完整結構，
    系爭專利整體構造並無法由引證1 圖式2 及引證2 圖式9 之
    構件等技術直接轉用而成，系爭專利兩螺桿藉鏈條鏈接可同
    步驅動滑塊在滑槽移位，有功效增進，具進步性，且系爭專
    利鏈條上之潤滑油有限，僅呈油膜狀，也不會造成油滴而污
    染麵皮，系爭專利未違反首揭專利法條之規定，乃為舉發不
    成立之處分。原告不服，依序提起訴願及行政訴訟；兩造及
    參加人之主張，各如事實欄所載，其爭點厥為系爭專利是否
    有違核准審定時時專利法第98條第1 項第1 款新穎性及第2
    項進步性之規定，不符新型專利之要件？
三、經查，系爭專利麵帶厚薄之輾壓裝置，是將一滑槽、滑塊及
    一組由複數之小滾輪與一下滾輪等之結構，分別組設在一機
    體之左、右壁面上；引證1 之自動裁型機則係由一裝設於機
    台上之前、後對應兩側的進料輥輪組及出料輥輪組所組成之
    輥料裝置，裁型裝置及一電眼感應控制裝置等所構成，且機
    台於左右壁面設有滑槽、一對滑塊穿接一傳動軸，滑塊係位
    於滑槽中，其滑塊上固接一對螺桿，螺桿螺接於機體之上壁
    面上，藉電眼感應裝置感應啟動裁型裝置，以裁型刀模將送
    經機台上的皮料裁成預定造型者；二者相較，不惟引證1出
    料輥輪組之滾動輪上經原告標註為傳動軸者，僅樞接於滑塊
    轉動，而非動力傳動軸，且引證1 兩螺桿間也無鏈條加以鏈
    接，更因引證1 並未揭示系爭專利包括一組複數之小滾輪其
    兩端係環設於一圓盤體上之構造，則系爭專利與引證1 整體
    結構、空間型態及技術內容等確屬不同，引證1 尚難證明系
    爭專利不具新穎性。又引證2 麵帶輾壓滾輪組主要係由支承
    架、進料漏斗、帶式輸送機、順向排列且間距可透過手輪予
    以調節的成對精整或牽伸圓筒及一可調整麵糊厚度之圓周元
    件等所組構而成；與系爭專利相較，引證2 圓周元件中所顯
    示之複數小滾輪底部相對應面設有底滾輪，沿小滾輪組從下
    緣起之左、右側邊環繞束覆兩條皮帶，一對定位桿固接於後
    壁體中之左、右側壁面，皮帶一端固接於其中一定位桿上而
    另一端藉彈簧固定於另一定位桿上之結構，並未揭示系爭專
    利於機體左、右壁面設有滑槽、穿接傳動軸之滑塊、滑塊上
    方固接一對螺桿且螺桿彼此藉一鏈條予以鏈接等構造特徵；
    且引證2 精整圓筒經由調節手輪即可帶動橫樑借主軸沿配置
    導軌移動，另鏈條可連接變速元件及鏈輪及各滾筒均裝有許
    多自由轉動的圓周圓筒等之結構，亦與系爭專利之鏈條是用
    以鏈接螺桿，而複數之小滾輪可配合下滾輪調整輾壓麵皮等
    之構造及技術手段均不相同，引證2 自難證明系爭專利不具
    新穎性。次查，系爭專利麵帶厚薄之輾壓裝置與引證1 及2
    均為特定目的而製作之完整結構，缺少其中部分構件即無法
    達成其預期之功效，故將引證1 、2 之構件拆解後，取其與
    系爭專利近似之構件加以組合，欲完成系爭專利，顯非輕易
    之事；何況，引證1 、2 均無如系爭專利滑塊上方兩螺桿係
    藉由鏈條予以鏈接，藉此，祇要旋轉一支螺桿即可同步帶動
    另一支螺桿，進而同步驅動滑塊在滑槽移位，使輾壓出來之
    麵皮厚度保持均勻，系爭專利顯有功效之增進，而具有進步
    性。
四、綜上所述，系爭專利無違審定時專利法第98條第1 項第1款
    新穎性及第2 項進步性之規定；原告所訴，核不足採。從而
    ，被告所為本件舉發不成立之處分，洵無違誤，訴願決定予
    以維持，亦無不合。原告訴請撤銷訴願決定及原處分，為無
    理由，應予駁回。
據上論結，本件原告之訴為無理由，依行政訴訟法第98條第3 項
前段，判決如主文。
中    華    民    國    95    年     8    月    9     日
                    第二庭審判長法  官  徐  瑞  晃
                                法  官  蕭  惠  芳
                                法  官  李  得  灶
上為正本係照原本作成。
如不服本判決，應於送達後20日內向本院提出上訴狀並表明上訴
理由，如於本判決宣示後送達前提起上訴者，應於判決送達後20
日內補提上訴理由書（須按他造人數附繕本）。
中    華    民    國    95    年     8    月   16     日
                                書記官  陳  清  容


司法院資訊處製作；財團法人民間司法改革基金會備份。
